臺灣高等法院民事裁定
110年度抗字第1359號
抗  告  人  陳榮達  


代  理  人  高宏銘律師
相  對  人  陳明達  
上列當事人間聲請假扣押事件，抗告人對於中華民國110年11月4
日臺灣臺北地方法院110年度全字第368號裁定提起抗告，本院裁
定如下：
    主  文
原裁定廢棄。
抗告人以新臺幣肆拾萬元為相對人供擔保後，得對於相對人之財
產於新臺幣壹佰貳拾萬元之範圍內為假扣押。
相對人如以新臺幣壹佰貳拾萬元為抗告人預供擔保或將上開金額
提存後，得免為或撤銷假扣押。
聲請及抗告訴訟費用由相對人負擔。 
    理  由
一、按民事訴訟法第528條第2項規定：抗告法院為裁定前，應使
    債權人及債務人有陳述意見之機會。旨在保障債權人及債務
    人之程序權，並使抗告法院能正確判斷原裁定之當否。惟假
    扣押係保全程序，假扣押裁定具隱密性，為防止債務人隱匿
    或處分財產，以保全債權人之強制執行，其執行應依強制執
    行法第132條第1項規定，於裁定送達債務人之同時或送達前
    為之。考量此項立法趣旨，債權人對駁回其假扣押聲請之裁
    定提起抗告，倘假扣押隱密性仍應予維持，即無須使債務人
    有陳述意見之機會（最高法院103年度第12次民事庭會議決
    議意旨採相同見解）。查抗告人係就駁回其假扣押聲請之裁
    定提起抗告，本院認假扣押隱密性仍應予維持，依上說明，
    無須使相對人陳述意見，合先敘明。
二、次按債權人聲請假扣押，就假扣押之原因，絲毫未提出能即
    時調查之證據以釋明者，固應駁回其聲請，惟假扣押之原因
    如經釋明而有不足，法院仍得命提供擔保以補釋明之不足，
    而准為假扣押，此觀民事訴訟法第526條第1項、第2項之規
    定自明。又同法第523條第1項所稱「有日後不能強制執行或
    甚難執行之虞」之「假扣押之原因」者，本不以債務人浪費
    財產、增加負擔或將其財產為不利益之處分，致達於無資力
    之狀態，或債務人移住遠方、逃匿無蹤或隱匿財產等積極作
    為之情形為限，祇須合於該條項「有日後不能強制執行或甚
    難執行之虞」之條件，即足當之。故債務人日後變動財產之
    可能性無法排除，為確保債權之滿足，可認其日後有不能強
    制執行或甚難執行之虞，債權人就此如已為相當之釋明，即
    難謂其就假扣押之原因全未釋明，或供擔保無法補釋明之不
    足（最高法院109年度台抗字第745號裁定意旨採相同見解）
    。
三、聲請及抗告意旨略以：陳周桂於民國（下同）109年8月7日
    死亡，兩造為陳周桂之繼承人，於110年1月27日簽訂遺產分
    割協議書（下稱系爭協議書），約定就陳周桂之遺產為如附
    表所示之分割，相對人並應於辦妥繼承登記後3個月內清償
    陳周桂之貸款且塗銷抵押權，使抗告人所繼承如附表編號2
    、6、7所示之房地（下稱系爭房地）均無抵押權存在。惟相
    對人未依約清償貸款並塗銷抵押權，致抗告人出售系爭房地
    時，須以所得買賣價金清償系爭房地擔保之債務新臺幣（下
    同）750萬元，致抗告人受有750萬元損害，抗告人已對相對
    人提起損害賠償訴訟（案分原法院110年度重訴字第763號，
    下稱本案訴訟）。詎抗告人提起本案訴訟後，相對人積極處
    分名下財產，現已售出如附表編號4、5所示之建物及坐落土
    地，另如附表編號3所示之建物及坐落土地亦已委託出售中
    ，相對人年事已高，長期無業，對前開債務置之不理，恐有
    日後不能強制執行或甚難執行之虞，爰聲請就相對人財產於
    120萬元範圍內予以假扣押，並願供擔保以代釋明之不足。
    原裁定駁回抗告人假扣押之聲請顯有違誤，應予廢棄等語。
四、經查：
　㈠抗告人主張兩造於110年1月27日簽訂系爭協議書，約定就陳
    周桂之遺產為如附表所示之分割，相對人並應於辦妥繼承登
    記後3個月內清償陳周桂之貸款且塗銷抵押權，使抗告人繼
    承之系爭房地均無抵押權存在。相對人未依約清償貸款並塗
    銷抵押權，抗告人出售系爭房地時，須以所得買賣價金清償
    系爭房地擔保之債務750萬元，致受有750萬元損害等情，業
    據提出系爭協議書、買賣系爭房地協議書、轉帳匯款資料為
    證（見原審卷第15至19頁），堪認抗告人就假扣押之請求已
    為釋明。
　㈡抗告人復主張相對人積極處分名下財產，現已售出如附表編
    號4、5所示之建物及坐落土地，另如附表編號3所示之建物
    及坐落土地亦已委託出售中，相對人年事已高，長期無業，
    對前開債務置之不理，恐有日後不能強制執行或甚難執行之
    虞等節，業據提出內政部不動產交易實價查詢服務網資料、
    信義房屋股份有限公司（下稱信義房屋）網頁為證（見原審
    卷第21至29頁）。觀諸內政部不動產交易實價查詢服務網資
    料，相對人所有之如附表編號4、5所示之建物及坐落土地（
    即如附表編號1所示土地權利範圍各4分之1）業於110年8月
    間出售他人，另依信義房屋網頁，相對人所有之如附表編號
    3所示建物及坐落土地（即如附表編號1所示土地權利範圍4
    分之1）正委託信義房屋忠孝永春店出售中。準此，相對人
    所有之如附表編號1、3、4、5所示之土地及建物如均移轉他
    人，且相對人為48年間出生，現已62歲，則相對人日後是否
    仍有資力償還對於抗告人之750萬元債務，尚非無疑，依一
    般社會通念，聲請人對相對人之債權恐有日後不能強制執行
    或甚難執行之虞，堪認抗告人就假扣押之原因已為部分釋明
    ，雖抗告人就此釋明仍有不足，抗告人亦已陳明願供擔保以
    代釋明之不足，是抗告人假扣押之聲請於法並無不合，應予
    准許。
五、從而，原裁定駁回抗告人假扣押之聲請，尚有未洽，抗告意
    旨指摘原裁定不當，為有理由，應由本院將原裁定廢棄，裁
    定如主文第2項、第3項所示。
六、據上論結，本件抗告為有理由，爰裁定如主文。　　　　　
中　　華　　民　　國　　110 　年　　11　　月　　30　　日
                  民事第十庭    
                      審判長法  官  黃嘉烈
                            法  官  高明德
                            法  官  張文毓

附表：
編號 不動產 種類 地號/建號 建物門牌號碼 權利範圍 備註 1 土地 臺北市○○區○○段○○段000地號  4分之3 繼承分割為陳明達所有 2 土地 同上  4分之1 繼承分割為陳榮達所有 3 建物 臺北市○○區○○段○○段000○號 臺北市○○區○○路00號 1分之1 繼承分割為陳明達所有 4 建物 臺北市○○區○○段○○段000○號 臺北市○○區○○路00號2樓 1分之1 繼承分割為陳明達所有 5 建物 臺北市○○區○○段○○段000○號 臺北市○○區○○路00號3樓 1分之1 繼承分割為陳明達所有 6 建物 臺北市○○區○○段○○段000○號 臺北市○○區○○路00號4樓 1分之1 繼承分割為陳榮達所有 7 建物 未辦保存登記 臺北市○○區○○路00號4樓之頂樓增建 1分之1 繼承分割為陳榮達所有 

正本係照原本作成。
本裁定除以適用法規顯有錯誤為理由外，不得再抗告。如提起再
抗告，應於收受送達後10日內委任律師為代理人向本院提出再抗
告狀。並繳納再抗告費新臺幣１千元。
中　　華　　民　　國　　110 　年　　11　　月　　30　　日
　　　　　　　　　　　　　
　　　　　　　　　　　　　  書記官  劉文珠